最高法院刑事判決　　　　　　　　　　　　　　　九十三年度台上字第一七一三號
　　上訴人　台灣高等法院台南分院檢察署檢察官
　　被　告　甲○○
右上訴人因被告違反稅捐稽徵法案件，不服台灣高等法院台南分院中華民國九十二年
十二月三十一日第二審更審判決︵九十二年度重上更(二)字第四四九號，起訴案號：台
灣台南地方法院檢察署八十六年度偵續字第一三○號︶，提起上訴，本院判決如左：
    主  文
原判決撤銷，發回台灣高等法院台南分院。
    理  由
本件原判決以公訴意旨略稱：被告甲○○係界信工藝社負責人，為從事業務之人，明
知柯銘訓於民國︵下同︶八十二、八十三年間並未受僱於該工藝社從事代工，竟在其
工藝社之薪資印領清冊上，偽造柯銘訓八十二年、八十三年之薪資所得及柯銘訓名義
之印文，並在其業務上作成之扣繳憑單上，登載柯銘訓於八十二年間領得新台幣︵下
同︶十五萬六千元，八十三年間領得十六萬八千元之不實事項，持向稅捐機關申報，
藉以逃漏稅捐，足以生損害於稅捐稽徵機關課徵稅捐之正確性及柯銘訓，嗣經柯銘訓
收受台灣省南區國稅局台南市分局八十二、八十三年度所得稅核定通知書，始獲悉上
情；因認被告涉犯刑法第二百十條之偽造私文書及同法第二百十六條、第二百十五條
之行使登載不實事項於業務上文書、稅捐稽徵法第四十一條之以詐術逃漏稅捐罪嫌云
云；但經原審審理結果，認為不能證明被告犯罪，因而維持第一審諭知被告無罪之判
決，駁回檢察官在第二審之上訴，固非無見。
惟按：審理事實之法院，對於案內與待證事項有關之一切證據，除認為不必要者外，
均應詳為調查，然後基於調查所得之心證以為判斷之基礎。經查：一、被告甲○○於
檢察官訊問時供稱：八十二、八十三年間告訴人柯銘訓係其經營工藝社之代工，由其
子陳界欽與之接洽等語，證人即被告之子陳界欽亦證稱：﹁︵檢察官問：八十二、八
十三年間柯銘訓有無在界信工藝社作？︶我把工作送到他家，由他代工﹂，另於第一
審證稱﹁八十一年快十二月底柯銘訓告訴我他工作不是很順利，白天在油漆，晚上想
找一些代工工作做，補貼一些家用，後我就自八十二年一月份送髮夾至他家︵台南市
○○街︶，是拿給柯銘訓﹂，及於原審陳稱﹁於八十二年一月間，我打電話給他︵柯
銘訓︶說要送代工去給他作，他說要送到永安街去，我送去時只到門外，︵告訴人住
處︶是透天厝，三、四樓不記得了，圍牆內有六戶，送貨到八十三年底﹂︵見本案第
一四○三六號偵查卷第十五、二十二頁，第一審卷第三十八頁，原審上訴卷第三十三
頁︶。然告訴人陳稱：其坐落台南市○○街住處之房屋，建商常洲建設有限公司於八
十二年四月十四日始取得使用執照，並於同年八月十日完成交屋，陳界欽不可能於八
十二年一月間起即送髮夾至該址交告訴人代工等語，經提出台南市工務局使用執照、
客戶交屋明細表為憑，證人即上述公司負責人陳史碧雲亦證稱上開房屋使用執照下來
後，還要幾個月整修才交屋，並在交屋後才搬入居住云云在卷︵見原審上訴卷第六、
八、九、八十九頁︶；如果無訛，陳界欽有無如其所述於八十二年一月間起即將代工
之髮夾送至該址交由告訴人代工之可能，即非無推求之餘地。原審未遑詳察及此，仍
以陳界欽之證供採為被告有利之認定，其採證認事自難認允洽。二、告訴人於偵查中
，曾對於檢察官提示界信工藝社薪資印領清冊上﹁柯銘訓﹂印文，訊問﹁是否你的？
﹂，答稱﹁是﹂，嗣則改稱﹁八十五年間因要向他︵指陳界欽，下同︶買大哥大，把
我身分證、印章放在他那邊，八十三年一月至八十四年一月並沒有交付印章給他，印
章放他那邊約二、三個月﹂︵見同上第一四○三六號偵查卷第十四頁、偵續字第一三
○號偵查卷第十六頁︶，告訴人既否認曾為被告經營之界信工藝社代工及領取工資，
並檢舉被告虛報薪資，衡情該薪資印領清冊並非告訴人所製作，其上﹁柯銘訓﹂印文
是否真正，僅由檢察官當庭提示告訴人，其能否在短時間內以肉眼辨識其真偽，而為
正確之供述，尚非全無疑問。且告訴人於八十二、八十三年間亦在德穎營造有限公司
、住立營造有限公司等單位工作並領取薪資，此為原判決所認定，則其當時是否使用
同一印章，及與系爭薪資印領清冊上之印文有無相符，亦仍有待查明。原審未將上述
印章、印文送請鑑定，以究明實情，遽認該印文之真正業經告訴人不爭執，其嗣後之
否認，不足採信，自嫌速斷。以上或為上訴意旨所指摘，或為本院得依職權調查之事
項，應認原判決仍有撤銷發回更審之原因。
據上論結，應依刑事訴訟法第三百九十七條、第四百零一條，判決如主文。
中　　　華　　　民　　　國　　九十三　　年　　　四　　　月　　　八　　　日
                              最高法院刑事第十庭
                                  審判長法官  呂　潮　澤
                                        法官  白　文　漳
                                        法官  吳　昆　仁
                                        法官  孫　增　同
                                        法官  吳　昭　瑩
      右正本證明與原本無異
                                              書  記  官
中　　　華　　　民　　　國　　九十三　　年　　　四　　　月　　 十三 　　日
                                                                        Ｑ
